臺灣高等法院臺中分院刑事判決　　　　95年度上訴字第1671號
上　訴　人
即　被　告　乙○○
輔　佐　人　游甲○○
選任辯護人　張秀瑜律師
選任辯護人　陳大俊律師
上列上訴人因違反槍砲彈藥刀械管制條例等案件，不服臺灣臺中
地方法院95年度訴字第134號中華民國95年5月26日第一審判決
（起訴案號：臺灣臺中地方法院檢察署94年度偵字第20043號）
，提起上訴，本院判決如下：
    主  文
原判決關於乙○○部分撤銷。
乙○○未經許可，持有可發射子彈具殺傷力之改造手槍，處有期
徒刑年貳月，併科罰金新臺幣拾伍萬元，罰金如易服勞役，以
新臺幣壹仟元折算壹日；扣案之仿WALTHER廠PPK/S型半自動手槍
製造之槍枝換裝土造金屬槍管而成之改造手槍壹枝（槍枝管制編
號0000000000號，含彈匣壹個）沒收。又意圖為自己
不法之所有，攜帶兇器，以強暴至使不能抗拒，而取他人之物及
使其交付，未遂，處有期徒刑伍年，扣案之仿WALTHER廠PPK/S型
半自動手槍製造之槍枝換裝土造金屬槍管而成之改造手槍壹枝（
槍枝管制編號0000000000號，含彈匣壹個）沒收。應
執行有期徒刑柒年拾月，併科罰金新臺幣拾伍萬元，罰金如易服
勞役，以新臺幣壹仟元折算壹日；扣案之仿WALTHE R廠PPK/S型
半自動手槍製造之槍枝換裝土造金屬槍管而成之改造手槍壹枝（
槍枝管制編號0000000000號，含彈匣壹個）沒收。
      事   實
一、乙○○明知未經主管機關許可，不得持有可發射子彈具有殺
    傷力之改造手槍，竟仍基於非法持有改造手槍之犯意，於民
    國（下同）94年11月25日21時許，在臺中市「第一廣場」附
    近，向姓名年籍不詳之成年男子收受仿WALTHER廠PPK/S型半
    自動手槍製造之槍枝換裝土造金屬槍管而成可擊發適用子彈
    而具殺傷力之改造手槍一枝（槍枝管制編號0000000000號，
    含彈匣一個，下稱仿WALTHER改造手槍），供自己防身之用
    ，並自斯時起，未經許可而持有上開改造手槍。
二、嗣乙○○因缺錢花用，於94年12月7日凌晨3時50分許（起訴
    書誤載為3時58分），行經臺中市○區○村路○段273號「戰
    略網咖」時，因見該店生意興隆，竟另基於意圖為自己不法
    所有之犯意，頭戴白色棒球帽及口罩，將客觀上足以傷害人
    之生命、身體而可供作兇器使用之上開仿WALTHER改造手槍
    放在其右褲子口袋內，攜帶進入該店，走向櫃檯，隨之起出
    該改造手槍抵住該店職員丁○○之右前腹部，喝令丁○○將
    錢交出來，不然就要開槍，以此等危害丁○○生命、身體之
    強暴方式，使丁○○心生畏懼，至不能抗拒之程度，而只能
    任由乙○○走入櫃檯內準備開啟抽屜收刮金錢，惟因該抽屜
    上鎖乙○○始未得逞。乙○○仍心有不甘，乃命丁○○拿出
    櫃臺內抽屜之鑰匙打開抽屜，丁○○則謊稱鑰匙在樓上，並
    利用機會請在場之同事報警，嗣至同日凌晨3時58分許，因
    丁○○利用機會大喊搶劫，乙○○正欲往外逃離之際，為丁
    ○○及下樓查看之店內客人蔡文讚、崔立人合力制伏，報警
    而查獲，並扣得乙○○所有之上開仿WALTHER改造手槍1枝。
三、案經臺中市警察局第一分局報告臺灣臺中地方法院檢察署檢
    察官偵查起訴。
    理  由
一、關於證據能力部分：
    按被告以外之人於審判外之陳述，雖不符刑事訴訟法第159
    條之1至第159條之4之規定，然經當事人於審判程序同意作
    為證據，法院審酌該言詞陳述作成時之情況，認為適當者，
    亦得為證據；當事人、代理人或辯護人於法院調查證據時，
    知有刑事訴訟法第159條第1項不得為證據之情形，而未於言
    詞辯論終結前聲明異議者，視為有前項之同意，刑事訴訟法
    第159條之5定有明文。查證人丁○○、蔡文讚、崔立人於警
    詢時所為之陳述，固均為審判外之陳述而屬傳聞證據，惟原
    審審理時，已依法定程序傳喚證人丁○○到場，命其具結陳
    述，並使被告有與證人丁○○對質及詰問之機會，已確保被
    告之對質詰問權；且被告就前開證人丁○○、蔡文讚、崔立
    人審判外之陳述，於原審及本院審理中均不爭執其證據能力
    ，復未曾於言詞辯論終結前聲明異議，而本院審酌上開陳述
    作成時之情況，並無違法取證之瑕疵，認以之作為證據為適
    當，揆諸上開規定，證人丁○○、蔡文讚、崔立人於審判外
    之陳述，有證據能力。
二、有關事實一部分：
    訊據上訴人即被告（下稱）乙○○對於在上開時、地持有仿
    WALTHER改造手槍1枝之事實，固不諱言，惟辯稱：該仿WALT
    HER改造手槍1枝，係向同案被告楊瑞禾（業經原審法院判決
    無罪確定在案）以新台幣（下同）18000元所購得，伊已供
    述出槍枝之來源，依法應減輕刑責云云。經查：（一）扣案
    之改造手槍1枝，經送請內政部警政署刑事警察局鑑定結果
    ，認定送鑑改造八釐米手槍一枝（槍枝管制編號0000000000
    號，含彈匣1個），係仿WALTHER廠PPK/S型半自動手槍製造
    之槍枝換裝土造金屬槍管而成之改造手槍，欠缺保險，惟不
    影響槍枝擊發功能，仍可供擊發適用子彈，認具殺傷力等情
    ，此有該局94年12月14日刑鑑字第0940190243號槍彈鑑定書
    （附於臺灣臺中地方法院檢察署94年度偵字第20043號偵查
    卷第58頁以下）可資佐憑。又上開槍枝經本院再送請內政部
    警政署刑事警察局依實彈射擊之方式，鑑定是否具有殺傷力
    ，亦經該局以裝填適當子彈（具直徑約7.8mm金屬彈頭，重
    約3.9公克）試射，測得彈頭發射速度為89公尺/秒，計算其
    發射動能為15.45焦耳，單位面積動能為32.32焦耳/平方公
    分。殺傷力之相關數據：依日本科學警察研究所之研究結果
    ，彈丸單位面積動能達20焦耳/平方公分則足以穿入人體皮
    肉層。此亦有該局95年12月6日刑鑑字0950165941號函在卷
    可證。依前開說明，本件之仿WALTHER改造手槍1枝以實彈射
    擊之方式，其彈丸單位面積動能為32.32焦耳/平方公分，已
    達到足以穿入人體皮肉層之彈丸單位面積動能所須之20焦耳
    /平方公分，堪認本件之仿WALTHER改造手槍1枝具有殺傷力
    無訛。（二）被告雖辯稱：該仿WALTHER改造手槍1枝，係向
    同案被告楊瑞禾所購得云云，惟此為同案被告楊瑞禾於原審
    審理中所否認，而同案被告楊瑞禾被訴非法販賣該仿WALTHE
    R改造手槍1枝予被告之犯嫌，業經原審判決同案被告楊瑞禾
    無罪確定在案，則被告此部分所辯，已難以採信；況被告於
    本案審理中，亦未提出相關或確實之證據以供本院查證，自
    難認被告此部分之辯解為真正。（三）至辯護人稱：該仿
    WALTHER改造手槍1枝雖經鑑定結果具有殺傷力，惟被告未曾
    試射過，並不知所持有之該槍枝是具有殺傷力云云；然查，
    該仿WALTHER改造手槍1枝確實具有殺傷力，已如前述，且參
    酌被告供述該槍枝係以18000元之價格購得，依一般市場行
    情，倘僅為不具殺傷力之玩具手槍，何來需以如此之價格購
    得？又該槍枝之槍管已換裝為金屬槍管，顯然可見是改造來
    作為發射子彈使用無疑；況被告亦不否認該槍枝本身具有殺
    傷力，故辯護人此部分所辯，顯然不足採信。（四）此外，
    尚有臺中市警察局第一分局扣押筆錄暨扣押物品目錄表、現
    場圖、臺中市警察局第一分局槍彈初步鑑定報告表、槍枝（
    含彈匣）照片在卷可稽，並有被告所有之上開仿WALT HER改
    造手槍1枝（含彈匣）扣案可佐。
    從而，被告所犯犯罪事實一之犯行，事證明確，洵堪認定，
    應依法論科。
三、犯罪事實二部分：
    訊據被告亦坦承有上揭犯罪事實二之犯行；惟辯護人稱：被
    告行強盜之時，所持仿WALTHER改造手槍1枝並未裝填子彈，
    無法開槍射擊，至多僅成立普通強盜罪而以云云。惟查：
（一）上開事實，業據被害人即證人丁○○於警訊及偵查中證述
      在卷（見同前偵查卷第16至17頁及原審95年4月28日審判
      筆錄），核與證人蔡文讚、崔立人分別於警詢時證述當場
      制伏被告之情節相符（見同前偵查卷第18至19頁、20至21
      頁）。此外，復有臺中市警察局第一分局扣押筆錄暨扣押
      物品目錄表、現場圖、臺中市警察局第一分局槍彈初步鑑
      定報告表、槍枝（含彈匣）照片、現場照片、內政部警政
      署刑事警察局94年12月14日刑鑑字第0940190243號槍彈鑑
      定書及95年12月6日刑鑑字0950165941號函在卷可稽，暨
      被告所有之上開仿WALTHER改造手槍一枝扣案可佐。從而
      ，上開犯罪事實二部分，事證明確，被告犯行堪予認定，
      應依法論科
（二）再者，被告所持用之上開仿WALTHER改造手槍，可供擊發
      適當子彈而具殺傷力一節，已如前述；而扣案之槍枝既具
      有殺傷力，則其本身即屬凶器之一種，與行強盜之時是否
      有子彈裝填，並無關係。又被告犯案時雖該槍枝內並未裝
      填子彈，但證人丁○○於案發之際，並無從查知手槍內是
      否裝有子彈，被告既毫無掩飾地起出該手槍抵住證人丁○
      ○之腰際，則證人丁○○即處在被告隨時有可能扣擊扳機
      發射子彈，而危及其生命、身體安全之危險境地。加以案
      發當時，「戰略網咖」店內一樓並無其他客人，只有證人
      丁○○1人看守，被告在凌晨3時50分許，進入該店持槍對
      隻身1人在1樓櫃檯值班之證人丁○○嚇令「把錢交出來，
      不然就要開槍」等語，客觀上任何常人處於相同情境，顯
      均能迫切感受到個人生命、身體遭受嚴重之威脅，如何能
      再判斷被告所持有之槍枝有無裝填子彈？是辯護人此部分
      辯詞，亦難採認。
四、查刑法於94年2月2日修正公布，並於被告行為後之95年7 月
    1日施行，而如附表所示之條文業經修正。按行為後法律有
    變更者，適用行為時之法律，但行為後之法律有利於行為人
    者，適用最有利於行為人之法律，修正後刑法第2條第1項定
    有明文。此條規定係規範行為後法律變更所生新舊法律比較
    適用之準據法，本身尚無新舊法比較之問題，於新法施行後
    ，應一律適用新法第2條第1項之規定，為「從舊從輕」之比
    較。再按本次法律變更，比較時應就罪刑有關之共犯、未遂
    犯、想像競合犯、牽連犯、連續犯、結合犯，以及累犯加重
    、自首減輕暨其他法定加減原因（如身分加減）與加減例等
    一切情形，綜其全部罪刑之結果而為比較，惟比較之結果，
    新舊法處罰之輕重相同者，非屬法律之變更，即無刑法第2
    條第1項規定之適用，應依一般法律適用原則，適用裁判時
    法（最高法院95年11月7日第21次刑事庭會議、95年刑議字
    第6號決議參照）。經本院比較結果如附表所示。
五、核被告所為，係犯槍砲彈藥刀械管制條例第8條第4項之未經
    許可，持有可發射子彈具有殺傷力之改造手槍罪及刑法第
    330 條第2項、第1項之攜帶兇器強盜未遂罪。被告所犯上開
    二罪，犯意各別，行為互殊，應分論併罰。被告所為加重強
    盜罪部分尚屬未遂階段，應按既遂犯減輕其刑。
六、原審以被告罪證明確予以論罪科刑，固非無見；惟原審就：
    （一）被告所犯槍砲彈藥刀械管制條例第8條第4項之未經許
    可，持有可發射子彈具有殺傷力之改造手槍罪部分，未及比
    較新舊法而就罰金易服勞役部分，仍依舊法之規定為其折算
    標準之諭知，尚有未洽。（二）被告事後與被害人丁○○已
    達成和解，並獲得被害人丁○○知宥恕，此有宥恕書1紙附
    卷可稽（見本院卷第38頁），原審未及審酌；且被告於本院
    審理時亦坦承犯行，犯後態度較原審為佳。被告提起上訴，
    雖非可採，惟原判決既有上揭可議之處，自屬無可維持，應
    由本院將原審判決關於被告部分予以撤銷改判。辯護人雖為
    被告辯護稱：希能考量被告因無工作，且要撫養幼子，始鋌
    而走險，請求依刑法第59條規定，酌減其刑云云，但查，被
    告係33歲之壯年人，高職畢業，並育有6歲幼子，生活環境
    及智識程度，顯無異於常人之處，且身強體壯，卻不思努力
    工作，賺取所需，而以一般人均甚為懼怕，有可能造成嚴重
    傷亡之槍枝，利用凌晨時分，恫嚇隻身在一樓顧店之證人丁
    ○○，以此強暴方式，欲攫取錢財，不僅造成證人丁○○身
    心之恐懼，更敗壞社會治安，綜觀各情，本院認被告所為上
    開二犯行，均無堪予憫恕而應予酌減其刑之情狀存在，辯護
    人此部分之辯護，尚無可採。爰審酌被告前無任何犯罪紀錄
    ，有臺灣臺中地方法院檢察署刑案資料查註紀錄表、臺灣高
    等法院被告前案紀錄表在卷可稽，其明知並未經主管機關許
    可不得持有槍枝，仍收受持有之，且因缺錢花用，進而另行
    起意，持以為上開強盜未遂犯行，犯罪之動機及目的均屬可
    議，更威脅證人丁○○生命、身體之安全，危害社會治安，
    惟其持有之槍枝只有1枝，數量非多，且幸未肇致證人丁○
    ○生命、身體上之實質傷害，又強盜未果，未獲任何錢財，
    再考之被告之生活、智識，犯後就上開犯罪均能坦承等一切
    情狀，分別量處如主文所示之刑，並就併科罰金刑部分，諭
    知易服勞役之折算標準，暨定其應執行之刑，以資懲戒。
七、扣案之仿WALTHER改造手槍1枝（槍枝管制編號0000000000號
    ，含彈匣一個），係違禁物，應依刑法第38條第1項第1款之
    規定，諭知沒收；又上開槍枝亦係被告以供犯強盜罪所用之
    物，應併在所犯強盜未遂罪之宣告刑後，宣告沒收。至被告
    違犯上開犯罪事實二之案件所穿戴之白色棒球帽及口罩，雖
    係被告行為時所穿衣物，惟係禦寒之用，而非供犯本件強盜
    未遂罪所用，業經被告供明在卷，核與刑法第38條之規定不
    符，故不為沒收之諭知，併此敘明。
據上論斷，應依刑事訴訟法第369條第1項前段、第364條、第299
條第1項前段，槍砲彈藥刀械管制條例第8條第4項，刑法第11條
前段、第2條第1項、第330條第2項、第1項、第25條第2項、第42
條第3項、（修正前）第51條第5款、第38條第1項第1款，判決如
主文。
本案經檢察官丙○○到庭執行職務。
中　　華　　民　　國　　96　　年　　1　　月　24　　　日
            刑事第十一庭  審判長法　官　陳　朱　貴
                                法　官　郭　同　奇
                                法　官　何　志　通
上列正本證明與原本無異。
如不服本判決應於收受送達後十日內向本院提出上訴書狀，其未
敘述上訴之理由者並得於提起上訴後十日內向本院補提理由書（
均須按他造當事人之人數附繕本）。
                                書記官　林　桂　鳳
中　　華　　民　　國　　96　　年　　1 　　月　　25 　日
附表
┌─┬─────────────────────────┬────────┐
│編│修正事項與修正前後之法條內容                      │　比較結果      │
│號│                                                  │                │
├─┼─────────────────────────┼────────┤
│一│(一)修正事項：未遂犯。                              │修正前、後之規定│
│  │(二)修正前：                                        │對被告之處罰輕重│
│  │(1)第25條：「（第1項）已著手於犯罪行為之實行而     │並無不同，並非刑│
│  │  不遂者，為未遂犯。（第2項）未遂犯之處罰，以有特 │法第2條第1項所指│
│  │  別規定者，為限。」                              │之法律有變更，無│
│  │(2)第26條：「未遂犯之處罰，得按既遂犯之刑減輕之。但│該條之適用。　  │
│  │  其行為不能發生犯罪之結果，又無危險者，減輕或免除│                │
│  │  其刑。」                                        │                │
│  │(三)修正後：                                        │                │
│  │ (1)第25條：「（第1項）已著手於犯罪行為之實行而不遂│                │
│  │   者，為未遂犯。（第2項）未遂犯之處罰，以有特別規│                │
│  │   定者為限，並得按既遂犯之刑減輕之。」           │                │
│  │  (2)第26條：「行為不能發生犯罪之結果，又無危險者，│                │
│  │　  不罰。」                                      │                │
├─┼─────────────────────────┼────────┤
│二│(一)修正事項：沒收。　　　　　　　　　　　　　　　　│ 同上           │
│  │(二)修正前刑法第38條規定：「（第1項）左列之物沒收之 │                │
│  │  ：一、違禁物。二、供犯罪所用或犯罪預備之物。三、│                │
│  │  因犯罪所得之物。（第2項）前項第1款之物，不問屬於│                │
│  │  犯人與否，沒收之。（第3項）第1項第2款、第3款之物│                │
│  │  ，以屬於犯人者為限，得沒收之。但有特別規定者，依│                │
│  │  其規定。」                                      │                │
│  │(三)修正後刑法第38條規定：「（第1項）下列之物沒收之 │                │
│  │  一、違禁物。二、供犯罪所用或犯罪預備之物。三、因│                │
│  │  犯罪所生或所得之物。（第2項）前項第1款之物，不問│                │
│　│  屬於犯罪行為人與否，沒收之。（第3項）第1項第2款 │                │
│  │  、第3款之物，以屬於犯罪行為人者為限，得沒收之。 │                │
│  │  但有特別規定者，依其規定。」                    │                │
├─┼─────────────────────────┼────────┤
│三│(一)修正事項：主刑之罰金刑。                        │修正後之規定，  │
│  │(二)修正前第33條第5款：「罰金：（銀元）一元以上。」 │並非有利於被告  │
│  │(三)修正後第33條第5款：「罰金：新臺幣一千元以上　， │                │
│  │　以百元計算之。」                                │                │
├─┼─────────────────────────┼────────┤
│四│(一)修正事項：數罪之定應執行刑。                    │同上　          │
│  │(二)修正前刑法第51條第5款：「宣告多數有期徒刑者，於 │                │
│  │  各刑中之最長期以上，各刑合併之刑期以下，定其刑期│                │
│  │  。但不得逾20年。」                              │                │
│  │(三)修正後刑法第51條第5款之規定：「數罪併罰，分別宣 │                │
│  │  告其罪之刑，依下列各款定其應執行者：五、宣告多數│                │
│  │  有期徒刑者，於各刑中之最長期以上，各刑合併之刑期│                │
│  │  以下，定其刑期。但不得逾30年。」                │                │
├─┼─────────────────────────┼────────┤
│五│(一)修正事項：罰金易服勞役。                        │                │
│  │(二)修正前第42條：「（第1項）罰金應於裁判確定後兩個 │                │
│  │  月內完納。期滿而不完納者，強制執行。其無力完納者│修正後之規定，  │
│  │  ，易服勞役。（第2項）易服勞役以1元以上3元以下， │有利於被告      │
│  │  折算一日。但勞役期限不得逾6個月。（第3項）罰金總│                │
│  │  額折算逾6個月之日數者，以罰金總額與6個月之日數比│                │
│  │  例折算。（第4項）科罰金之裁判，應依前2項之規定，│                │
│  │  載明折算1日之額數。（第5項）易服勞役不滿一日之零│                │
│  │  數，不算。（第6項）易服勞役期內納罰金者，以所納 │                │
│  │  之數，依裁判所定之標準折算，扣除勞役之日期。」  │                │
│  │(三)修正後第42條：「（第1項）罰金應於裁判確定後2個月│                │
│  │  內完納。期滿而不完納者，強制執行。其無力完納者，│                │
│  │  易服勞役。但依其經濟或信用狀況，不能於2個月內完 │                │
│  │  納者，得許期滿後1年內分期繳納。遲延1期不繳或未繳│                │
│  │  足者，其餘未完納之罰金，強制執行或易服勞役。（第│                │
│  │  2項）依前項規定應強制執行者，如已查明確無財產可 │                │
│  │  供執行時，得逕予易服勞役。（第3項）易服勞役以新 │                │
│  │  臺幣1千元、2千元或3千元折算1日。但勞役期限不得逾│                │
│  │  1年。（第4項）依第51條第7款所定之金額，其易服勞 │                │
│  │  役之折算標準不同者，從勞役期限較長者定之。（第5 │                │
│  │  項）罰金總額折算逾1年之日數者，以罰金總額與1年之│                │
│  │  日數比例折算。依前項所定之期限，亦同。（第6項） │                │
│  │  科罰金之裁判，應依前2項之規定，載明折算1日之額數│                │
│  │  。（第7項）易服勞役不滿1日之零數，不算。（第8項 │                │
│  │  ）易服勞役期內納罰金者，以所納之數，依裁判所定之│                │
│  │  標準折算，扣除勞役之日期。」                    │                │
├─┼─────────────────────────┴────────┤
│結│(一)依現行刑法第2條第1項：「行為後法律有變更者，適用行為時之法律。但行│
│　│  為後之法律有利於行為人者，適用最有利於行為人之法律。」之從舊從輕規│
│論│  定，因編號三、四所示修正後刑法對被告並非有利，故仍應依刑法第2條第1│
│　│  項前段之規定，適用修正前之刑法相關規定。編號五所示修正後刑法對被告│
│  │  有利應依刑法第2條第1項前段之規定，適用修正後之刑法相關規定。      │
│  │(二)雖原審就編號一、二所示適用修正前刑法規定，惟對被告之處罰結果並無不│
│  │  同，依最高法院95年11月7日第21次刑事庭會議95年刑議字第6號決議，自毋│
│  │  庸以此事由加以撤銷。                                              │
└─┴──────────────────────────────────┘
